臺灣苗栗地方法院刑事判決　　　　　　　 99年度訴字第505號
公　訴　人　臺灣苗栗地方法院檢察署檢察官
被　　　告　陳大發
　　　　　　　（另案於法務部矯正署臺中監獄苗栗分監執行）
選任辯護人　陸正義律師
上列被告因違反毒品危害防制條例案件，經檢察官提起公訴（98
年度偵字第5263號）及移送併辦（98年度偵字第6468號），本院
判決如下：
    主  文
陳大發販賣第一級毒品，累犯，處有期徒刑拾陸年。未扣案行動
電話壹具（含0000000000門號SIM 卡壹枚）沒收，如全部或一部
不能沒收時，追徵其價額。
    事  實
一、陳大發曾因施用第一、二級毒品案件，經本院於民國94年11
    月4 日，以94年度訴字第149 號判決處有期徒刑9 月、9 月
    ，定應執行刑為有期徒刑1 年5 月，於94年11月28日確定。
    又因施用第二級毒品案件，經本院於95年9 月1 日，以95年
    度易字第406 號判決處有期徒刑1 年確定。嗣上開案件經減
    為4 月15日、4 月15日、6 月，定應執行刑為有期徒刑1 年
    2 月15日，於96年12月8 日因縮刑期滿執行完畢（構成累犯
    ）。
二、陳大發基於販賣第一級毒品海洛因之犯意，於98年5 月18日
    23時38分43秒，在苗栗縣頭份鎮地區某處，以其持有之0000
    000000門號行動電話，與黃淑芬使用之0000000000號門號電
    話聯絡，由黃淑芬於電話中詢問陳大發有無「女生」（意指
    海洛因）可買，經陳大發應允並約定在頭份鎮○○路上公園
    旁之「國賓遊藝場」，由黃建章前往約定地點交易。黃淑芬
    旋即於同日23時40分18秒，撥打電話予其男友黃建章使用之
    0000000000門號電話，通知黃建章前往「國賓遊藝場」與陳
    大發當面交易後，黃淑芬再於同日23時44分01秒，以電話告
    知陳大發，黃建章會依約過去「國賓遊藝場」交易，陳大發
    即依約前往國賓遊藝場與黃建章見面，並以新台幣（下同）
    1 千元之價格，販售海洛因1 小包（重量不詳）予黃建章。
    事後黃淑芬於次（19日）日凌晨零時29分10秒，再以電話詢
    問黃建章有無拿到海洛因，黃建章即於電話中告知有拿到。
    嗣因經警偵辦黃淑芬等人販賣毒品等其他案件並實施通訊監
    察，而發現上開通訊監察內容，始據而查獲上情。
二、案經新竹縣政府警察局竹北分局報告臺灣苗栗地方法院檢察
    署檢察官偵查後提起公訴。
    理  由
壹、證據能力部分：
一、按實施刑事訴訟程序之公務員，依通訊保障及監察法規定對
    被告或犯罪嫌疑人實施之通訊監察，係為確保國家安全、維
    持社會秩序之目的所為截取他人通訊內容之強制處分。依該
    法修正前、後第5 、6 、11條規定以觀，通訊監察之內容原
    則上固應針對通訊監察書記載之特定犯罪嫌疑之罪名，惟實
    施通訊監察時，因無法預期及控制實際監察所得之通訊內容
    及範圍，在通訊監察過程中，不免會發生得知在本案通訊監
    察目的範圍以外之通訊內容（有稱之為「另案監聽」、「他
    案監聽」者），此種監察所得與本案無關之通訊內容，如涉
    及受監察人是否另有其他犯罪嫌疑時，得否容許作為另案之
    證據使用，法無明文規定。此種情形因屬於本案依法定程序
    實施通訊監察時，偶然附隨取得之證據，並非實施刑事訴訟
    程序之公務員因違背法定程序取得之證據，自無刑事訴訟法
    第158 條之4 規定之適用。而同屬刑事強制處分之搜索、扣
    押，則於刑事訴訟法第152 條明定，允許執行人員於實施搜
    索或扣押時，對於所發現「另案應扣押之物」，得以立即採
    取干預措施而扣押之，分別送交該管法院或檢察官（學理上
    稱為「另案扣押」）。則基於同一之法理，及刑事訴訟上發
    現真實之要求，自應容許將在本案通訊監察目的範圍以外，
    偶然獲得之資料，作為另案之證據使用。又96年7 月11日修
    正公布之通訊保障及監察法第5 條第5 項、第6 條第3 項均
    規定「違反本條規定進行監聽行為情節重大者，所取得之內
    容或所衍生之證據，於司法偵查、審判或其他程序中，均不
    得採為證據。」依上開規定意旨，並參酌刑事訴訟法第158
    條之4 規定，違法監聽如情節並非重大者，所取得之監聽內
    容及所衍生之證據，有無證據能力，仍應就人權保障及公共
    利益之均衡維護予以權衡決定，而非當然無證據能力，則依
    「舉重以明輕」之法理，在合法監聽時，偶然附隨取得之另
    案證據資料，並非違背法定程序取得之證據，亦未侵害憲法
    所保障之人民秘密通訊權，基於維護公平正義及刑事訴訟發
    現真實之目的，該偶然取得之監聽內容及所衍生證據，亦應
    認為有證據能力（最高法院97年度台非字第549 號判決意旨
    參照）。查本件監聽係內政部警政署刑事警察局依據通訊監
    察保障法規定，經由檢察官向本院法官聲請核發通訊監察書
    ，監察張旭奇、吳林峰、黃淑芬涉嫌違反槍砲彈藥刀械管制
    條例、毒品危害防制條例等案件，經監察證人黃淑芬所使用
    之0000000000門號時，偶然發現黃淑芬係以上開門號與被告
    陳大發使用之0000000000行動電話門號連繫，向被告陳大發
    購買海洛因，核情係屬所謂「另案監聽」或「他案監聽」所
    獲得之證據資料。上開監聽門號即0000000000門號，係經本
    院法官依法核發通訊監察書，有本院98年聲監字第000191號
    通訊監察書在卷可資佐憑（本院98年聲監字第000191號卷、
    98年監通字第000263號卷、98年聲監字第000341號卷），並
    非違法監聽，依首揭說明自具有證據能力。被告、辯護人僅
    以本件並非監聽被告所使用之門號，即謂因另案監聽所獲得
    之證據，未聲請法官另行補核發監聽票，主張無證據能力云
    云，依上開說明，自無可採。
二、被告以外之人於偵查中向檢察官所為之陳述，除顯有不可信
    之情況者外，得為證據，刑事訴訟法第159 條之1 第2 項定
    有明文。考其立法意旨係謂：檢察官職司追訴犯罪，必須對
    於被告之犯罪事實負舉證之責。就審判程序之訴訟構造言，
    檢察官係屬與被告相對立之當事人一方，是故偵查中對被告
    以外之人所為之偵查筆錄，或被告以外之人向檢察官所提之
    書面陳述，性質上均屬傳聞證據，且常為認定被告有罪之證
    據，自理論上言，如未予被告反對詰問、適當辯解之機會，
    一律准其為證據，似與當事人進行主義之精神不無扞格之處
    ，對被告之防禦權亦有所妨礙；然而現階段刑事訴訟法規定
    檢察官代表國家偵查犯罪、實施公訴，依法其有訊問被告、
    證人及鑑定人之權，證人、鑑定人且須具結，而實務運作時
    ，偵查中檢察官向被告以外之人所取得之陳述，原則上均能
    遵守法律規定，不致違法取供，其可信性極高，為兼顧理論
    與實務，遂明定被告以外之人於偵查中向檢察官所為陳述，
    除顯有不可信之情況者外，得為證據。本件證人黃建章於偵
    查中之證述，尚且於審理中經傳喚到庭賦予被告、辯護人行
    使反對詰問權予以核實之機會，是其於偵查中之證述自具有
    證據能力。至證人黃淑芬所在不明，並於本院審理中至言詞
    辯論終結前，屢經傳喚、拘提無著，參酌同法159 條之3第4
    款之同一立法理由，本院認其於偵查中之證述核與通訊監察
    譯文內容，及證人黃建章之證述相符，具有可信之特別情況
    ，且為證明犯罪事實存否所必要，依上開說明，亦應有證據
    能力。被告、辯護人主張證人黃淑芬未到庭賦予被告行使反
    對詰問權，應無證據能力云云，參酌上開說明，亦有未洽。
三、刑事訴訟法第159 條之5 第1 項規定，「被告以外之人於審
    判外之陳述，雖不符前四條之規定，而經當事人於審判程序
    同意作為證據，法院審酌該言詞陳述或書面陳述作成時之情
    況，認為適當者，亦得為證據。」考其立法理由係按傳聞法
    則的重要理論依據，在於傳聞證據未經當事人之反對詰問予
    以核實，乃予排斥。惟若當事人已放棄對原供述人之反對詰
    問權，於審判程序表明同意該等傳聞證據可作為證據，基於
    證據資料愈豐富，愈有助於真實發見之理念，法院自可承認
    該傳聞證據之證據能力。又由於此種同意制度係根據當事人
    的意思而使本來不得作為證據之傳聞證據得成為證據之制度
    ，乃確認當事人對傳聞證據有處分權。為貫徹本次修法加重
    當事人進行主義色彩之精神，固宜採納此一同意制度，作為
    配套措施。然而吾國尚非採澈底之當事人進行主義，故而法
    院如認該傳聞證據欠缺適當性時（例如證明力明顯過低或該
    證據係違法取得），仍可予以斟酌而不採為證據。至於當事
    人、代理人或辯護人於調查證據時，知有本法第159 條第1
    項不得為證據之情形，卻表示「對於證據調查無異議」、「
    沒有意見」等，而未於言詞辯論終結前聲明異議者，為求與
    前開同意制度理論一貫，且強化言詞辯論主義，確保訴訟
    當事人到庭實行攻擊防禦，使訴訟程序進行、順暢，應視為
    已有將該等傳聞證據採為證據之同意。由上可知，如當事人
    同意將傳聞證據作為證據使用，法院即毋庸再行審酌論述是
    否有符合其他傳聞例外規定之適用。查本案以下經本院所引
    認定犯罪事實之證據，檢察官、被告、辯護人於本院審理中
    均未對證據能力有所爭執，並表示沒有意見，依首揭說明，
    本院自毋庸再一一細論該等傳聞證據是否合於刑事訴訟法第
    159 條之1 至之4 等規定，均得採為認定犯罪事實之證據。
貳、實體部分：
一、訊據被告陳大發，並不爭執於98年5 月18日23時38分43秒許
    ，在苗栗縣頭份地區某處，以其使用之0000000000號電話與
    黃淑芬使用之0000000000號電話通話，聯絡如通訊監察譯文
    所示之內容；98年5 月18日及19日凌晨之間，被告有與黃建
    章見面，並交付物品，惟辯稱：係交付美沙錠，並非交付海
    洛因云云。然本院經查：
  (1)本案監聽之內容依序為：證人黃淑芬於98年5 月18日23時
    36分33秒，使用0000000000門號與證人黃建章使用之000000
    0000號門號電話通話內容略為：「Ｂ（即黃建章）：我在難
    過。Ａ（黃淑芬）：老公你說什麼？你又在難過了喔？Ｂ：
    嗯。Ａ：你就是這樣，叫你戒你又不戒。Ａ：你有沒有打給
    大發？Ｂ：打給他幹嗎？Ａ：叫他拿給你啊，我打給他好不
    好，再叫他拿給你。Ｂ：好。」被告以其所使用之000000
    0000門號與證人黃淑芬所使用之0000000000門號於同日23時
    38分43秒之通話內容為：「Ａ（黃淑芬）：大發哥喔，有沒
    有女生？Ｂ（陳大發）：有啊。Ａ：你先拿給阿章。Ｂ：喔
    那沒辦法。Ａ：你聽我說，等一下我三點下班我去找你拿錢
    給你。Ｂ：這樣沒辦法。Ａ：他在難過，拜託你，你等到三
    點我一回到頭份我馬上拿給你，我這裡有錢。Ａ：你在國賓
    等我到三點或去你家找你好不好？Ｂ：好啦。Ａ：好啦。
    同日23時40分18秒，證人黃淑芬與黃建章再以上開門號對話
    通聯內容為：「Ａ（黃淑芬）：你現在騎機車過去國賓找大
    發，他會拿給你。Ｂ（即黃建章）：好啦。Ａ：你現在過去
    國賓找大發啦，我晚一點下班會回去喔。Ｂ：好啦。同日
    23時44分01秒黃淑芬與被告再以上開門號通聯內容為：「Ａ
    （黃淑芬）：我三點下班後我打給你看你在哪，我叫去找你
    喔。Ｂ（陳大發）：喔，那阿章在哪？Ａ：他現在要過去找
    你。Ｂ：好啦。同月19日00時29分10秒許黃淑芬又與黃建
    章以上開門號通話內容為：「Ａ（黃淑芬）：有沒有拿給你
    ？Ｂ（即黃建章）：有阿。」此有刑事警察局偵辦張旭奇槍
    砲販毒案通訊監察譯文（98偵5263卷第17-19 頁）在卷可案
    。綜上足證，證人黃建章實確因毒癮發作，經由證人黃淑芬
    向被告聯繫後，由黃建章向被告直接取得毒品（通聯以女生
    為代號）。此一交易過程被告亦予應允，事後黃淑芬亦向黃
    建章確認是否有拿到，經黃建章確認有拿到。
  (2)證人黃建章與黃淑芬之證述部分：證人黃建章於偵查中證
    稱略以，問：（提示98年5 月18日23時40分通聯紀錄）黃淑
    芬打給你，叫你過去國賓那邊向大發拿毒品？答：有。問：
    這次是否是向大發拿海洛因？答：是，國賓是在頭份鎮○○
    路上的電動遊藝場，大發在該電子遊藝場的門口直接拿給我
    海洛因1 小包就走了，我不知道錢是何人付的，我事後也沒
    有問黃淑芬。問：當天你向大發拿的價格多少？答：差不多
    1 千元的量（98偵字第5263卷第71頁）。證人黃淑芬於偵
    查中之證述略以，問：第一通黃建章打給你，是跟你說什麼
    ？答：他說他人不舒服。問：為何難過？答：提藥。問：到
    底你叫他打電話給大發拿什麼？答：檢察官我有個要求，我
    跟陳大發是朋友，我不想做指證他的。問：但現在程序就是
    這樣。答：真的很擔心他。問：你擔心什麼？答：他人在外
    面，他知道我今天開庭，他下週也要開庭，他叫我要幫他。
    問：那要怎麼幫你？答：那天我們沒有拿錢給他。那天陳大
    發有拿東西給他，但三點我下班，沒有回去，所以沒有把錢
    給他。問：妳是怎麼跟陳大發說的？答：我是說大發哥，黃
    建章在難過了，你那裡有女生嗎，拿給他止一下，他就說沒
    有現金沒辦法，我就說我三點下班現金給他，他才答應。後
    來我三點下班時，沒有回去頭份，所以這條錢就沒有拿給他
    。問：你說的女生就是海洛因？答：是。問：陳大發確實有
    拿給黃建章？答：是（98偵6468號密封卷）。證人黃建章
    於本院審理時回答檢察官問題證稱略以，問：10月22日做的
    偵訊筆錄是否實在？答：有阿。問：有拿還是說謊？答：有
    拿。問：拿海洛因？答：對。問：他有無拿過海洛因給妳？
    。答：有。問：是你偵訊時說得那個？答：應該是。問：監
    聽譯文那次是拿海洛因？答：應該是吧。問：當時有無說謊
    。答：沒有。問：今天是因為太久不記得。答：嗯。問：偵
    訊中看的那通譯文拿的是海洛因？答：應該是吧（本院卷第
    70頁反面-73 頁）。回答審判長確認偵訊內容是否出於自
    由意識時，答稱：是（本院卷第75頁）。綜上證人黃建章與
    黃淑芬之供述，互核相符，且與監聽譯文內容無訛，已足證
    證人黃建章確實向被告取得價值約1 千元數量之海洛因無誤
    。至證人黃建章在離案發時間約1 年有餘後，即本院審理時
    ，回答檢察官、辯護人詢問上開交易毒品之問題時，或有答
    稱：不太確定、時間太久、他都沒有拿錢、記不起來、拿美
    沙錠等語云云，顯然係於審理中與被告當庭時，因承受作證
    之人情壓力，致不敢據實一一陳述。惟其仍就部分內容為與
    偵查中一致之證述，並確認偵查中之證述係屬實在，且出於
    自由意識之證述，自堪採信其於偵查中之證述，與本院所引
    用上開審理中證述相符部分，即向被告購得1 千元數量之海
    洛因乙節，確屬實在。是本件被告確有於事實欄所載之時、
    地，販賣1 包重量不詳，價值1 千元之海洛因予證人黃建章
    之犯罪事實，洵堪認定，自應依法論科。
  (4)至被告、辯護人辯稱，被告當日係交予證人黃建章美沙錠云
    云，既與上開證人黃建章、黃淑芬所證述之內容不符，且被
    告亦不否認毒販或施用毒品之人，通常以「女生」為代號，
    係指海洛因（本院卷第119 至120 頁），此亦與通訊監察譯
    文及證人所證述之內容相符。再：我國鴉片類物質成癮者
    替代療法之藥物主要為美沙冬鹽酸鹽（Methadone HCL)口服
    液劑及丁基原啡因鹽酸鹽／哪囉克松（Buprenorphine HCL/
    Naloxone）複方舌下錠，並分別列為第二級及第三級之管制
    藥品及毒品。經查行政院衛生署並未核發有「美沙錠」之藥
    品許可證。查美沙冬鹽酸鹽（Methadone HCL ）口服液劑
    及丁基原啡因鹽酸鹽／哪囉克松（Buprenorphine HCL/
    Naloxone) 複方、舌下錠皆屬醫師處方藥品，須經醫師處方
    才能調劑供應。此有行政院衛生署食品藥物管理局99年10月
    6 日FDA 管字第0990058711號函釋在卷可按（本院卷第88頁
    ），足證市面上並無所謂「美沙錠」之物品流通販賣。而被
    告復無法提出其確係取得所謂「美沙錠」之來源，俾供調查
    證明其係交付證人黃建章「美沙錠」，自無從採信其空言杜
    撰之辯解。
二、核被告所為，係犯毒品危害防制條例第4 條第1 項販賣第一
    級毒品海洛因罪。被告雖販賣海洛因1 包，但價值僅1 千元
    ，數量甚少，對象亦僅僅限於證人黃建章1 人，此相較於一
    般販賣毒品之大盤，對社會治安及國民健康造成侵害之程度
    及所獲得之利益，均屬有限。然本案販賣第一級毒品所適用
    之毒品危害防制條例第4 條第1 項之罪，法定本刑為死刑或
    無期徒刑，與本件被告前揭犯罪情狀兩相權衡，顯有情輕法
    重，在客觀上足以引起一般人同情之處。本院認縱科以法定
    之最低刑度無期徒刑，猶嫌過重，爰依刑法第59條規定，就
    其所犯，予以酌量減輕其刑。惟被告有如事實欄之科刑及執
    行紀錄，有臺灣苗栗地方法院檢察署刑案資料查註紀錄表及
    臺灣高等法院被告前案紀錄表各1 份在卷可查，其係於刑之
    執行完畢後，5 年以內故意再犯本件有期徒刑以上之罪，為
    累犯，亦應依刑法第47條第1 項之規定，就併科罰金刑部分
    （至法定本刑為死刑及無期徒刑部分，依法不得加重），加
    重其刑。其同時有加重及減輕之事由，並先加後減之。
三、爰依刑法第57條之規定，審酌被告販賣海洛因之行為，助長
    毒品流通，致生危害於他人身體健康，實屬不該。惟念其販
    賣數量不多，但犯後矢口否認犯行，顯然無一絲悔意，並其
    犯罪之動機、目的、手段、生活狀況、品性、智識程度等一
    切情狀，量處如主文所示之刑。
四、被告雖販賣第一級毒品1 千元，然尚未取得販賣所得，業經
    證人黃淑芬證述事後並未付款在卷，其販賣毒品既尚未取得
    代價，無所得自毋庸依同條例第19條第1 項宣告沒收。惟被
    告持有供販賣毒品聯繫使用之不詳廠牌行動電話1 支（含00
    00000000門號SIM 卡1 枚），係被告所有，業經被告供承在
    卷，雖未扣案，仍應依上開規定宣告沒收，如全部或一部不
    能沒收時，追徵其價額。
五、至臺灣苗栗地方法院檢察署檢察官就被告有事實欄之販賣海
    洛因予黃建章之犯行，而以該署98年度偵字第6468號移送本
    院併辦乙節，因移送併辦部分與起訴部分，屬於同一事實，
    本院自應一併審理，此此敘明。
據上論斷，應依刑事訴訟法第299 條第1 項前段，毒品危害防制
條例第4 條第1 項、第19條第1 項，刑法第11條、第47條第1 項
、第59條，判決如主文。
本案經檢察官盧美如到庭執行職務。
中    華    民    國  100     年    3     月    10    日
                  刑事第三庭審判長法  官  柳章峰
                                  法  官  許蓓雯
                                  法  官  陳文貴
以上正本證明與原本無異。
如不服本判決應於收受判決後10日內向本院提出上訴書狀，並應
應敘述具體理由。其未敘述上訴理由者，應於上訴期間屆滿後20
日內向本院補提理由書(均須按他造當事人之人數附繕本)「切勿
逕送上級法院」。
                                  書記官  陳玲君
中    華    民    國  100     年    3     月    10    日
附錄本案論罪科刑法條：
毒品危害防制條例第4條
製造、運輸、販賣第一級毒品者，處死刑或無期徒刑；處無期徒
刑者，得併科新臺幣 2 千萬元以下罰金。
製造、運輸、販賣第二級毒品者，處無期徒刑或 7 年以上有期
徒刑，得併科新臺幣 1 千萬元以下罰金。
製造、運輸、販賣第三級毒品者，處 5 年以上有期徒刑，得併
科新臺幣 7 百萬元以下罰金。
製造、運輸、販賣第四級毒品者，處 3 年以上 10 年以下有期
徒刑，得併科新臺幣 3 百萬元以下罰金。
製造、運輸、販賣專供製造或施用毒品之器具者，處 1 年以上
7 年以下有期徒刑，得併科新臺幣 1 百萬元以下罰金。
前五項之未遂犯罰之。